【裁判字號】    98,訴,1509
【裁判日期】    981012
【裁判案由】    毒品危害防制條例
【裁判全文】
臺灣臺北地方法院刑事判決              98年度訴字第1509號
公  訴  人  臺灣臺北地方法院檢查署檢察官
被      告  甲○○
上列被告因毒品危害防制條例案件，經檢察官提起公訴（九十八
年度毒偵字第二一二六號），被告於準備程序中就被訴事實為有
罪之陳述，經本院合議庭裁定改依簡式審判程序審理後，判決如
下：
    主  文
甲○○施用第一級毒品，累犯，處有期徒刑捌月，扣案之含有第
一級毒品海洛因成分之香菸貳支沒收銷燬之；又施用第二級毒品
，累犯，處有期徒刑肆月。應執行有期徒刑拾壹月，扣案之含有
第一級毒品海洛因成分之香菸貳支沒收銷燬之。
    事  實
一、甲○○前曾於民國八十八年十一月間因施用毒品案件，經臺
    灣臺北地方法院以八十八年度毒聲字第二七五０號裁定送觀
    察、勒戒後，認無繼續施用毒品傾向於八十八年十一月十八
    日釋放出所，復於九十三年間六月間因施用毒品案件，經臺
    灣高等法院於九十四年六月三十日以九十四年度上訴字第一
    一０六號判決分別判處有期徒刑十月、十月，應執行有期徒
    刑一年六月確定，嗣經臺灣高等法院以九十六年度聲減字第
    二六四六號裁定，分別減為有期徒刑五月、五月，應執行有
    期徒刑九月確定；再於九十六年間因施用第一級毒品、第二
    級毒品案件，經臺灣板橋地方法院於九十六年七月十三日以
    九十六年度訴字第一六八九號判決分別判處有期徒刑十月、
    六月，並定應執行刑為有期徒刑一年二月，嗣經同法院以九
    十六年度聲減字第一六八九號裁定，分別減刑為有期徒刑五
    月、三月，應執行有期徒刑七月確定，甫於九十七年九月九
    日縮刑期滿執行完畢翌日出監，詎仍不知悔改，又於九十八
    年七月七日晚間八時許，在臺北縣永和市樂華夜市之廁所內
    ，基於施用第一級毒品之犯意，將第一級毒品海洛因混入香
    煙內點燃吸食一次，復另基於施用第二級毒品之犯意，將甲
    基安非他命置於玻璃吸食器內燒烤吸食一次，嗣於翌日凌晨
    二時許，為警在臺北市○○區○○路二段一四０巷二二弄三
    十一號前查獲，並扣得含海洛因成分之香菸二支，而員警經
    甲○○同意採集尿液檢體送驗後，其結果呈安非他命、甲基
    安非他命、嗎啡、可待因陽性反應，因而查悉上情。
二、案經臺北市政府警察局萬華分局報告臺灣臺北地方法院檢察
    署檢察官偵查起訴，甲○○於準備程序進行中，就被訴事實
    為有罪之陳述後，經本院合議庭裁定改由受命法官獨任進行
    簡式審判程序。
    理  由
一、前揭事實，業據被告甲○○迭於警詢時、偵查中檢察官訊問
    時及於本院準備程序中、審理時均坦承不諱（見臺灣臺北地
    方法院檢察署《下稱臺北地檢署》九十八年度毒偵字第二一
    二六號偵查卷第八頁至第一二頁、第四六頁至第四七頁、第
    六一頁至第六二頁、本院卷第二五頁至第二九頁反面），且
    被告於前揭時、地為警查獲後所採集之尿液經送鑑定結果，
    ，以ＥＩＡ酵素免疫分析法及ＧＣ／ＭＳ氣相層析質譜儀鑑
    驗結果，確呈安非他命類、安非他命、甲基安非他命、鴉片
    類及海洛因代謝物可待因、嗎啡陽性反應，此有臺灣尖端先
    進生技醫藥股份有限公司九十八年七月二十二日濫用藥物檢
    驗報告、臺北市政府警察局偵辦毒品案件尿液檢體委驗單等
    件在卷（見同上偵查卷第五二頁至第五三頁）可證。再前揭
    尿液檢驗報告載明係以氣相層析質譜儀分析法方法作為確認
    檢驗之方式，而該方法之原理係檢品經氣化後，通過層析管
    分離純化，再將純化後之成分循序送入質譜儀做個別鑑定。
    因質譜儀所測定之圖譜，在化學上被公認具有指紋特性，故
    可據以完全判定該檢品係為何種化合物。是以氣相層析質譜
    儀作藥物及其代謝產物之定性及定量分析，幾乎不會有偽陽
    性反應產生，此經臺北榮民總醫院於八十三年四月七日以八
    三北總內字第三０五九號函釋明在案。準此被告之尿液經以
    氣相層析質譜儀分析法檢驗，既係呈安非他命、甲基安非他
    命、嗎啡、可待因陽性反應，顯見被告確有在前揭犯罪時間
    施用第一級毒品海洛因、第二級毒品安非他命之行為甚明，
    而被告九十八年七月八日凌晨二時許為警查獲時所扣得之香
    菸二支，經送交通部民用航空局航空醫務中心以氣相層析質
    譜儀法檢驗後，確認檢出海洛因成分，亦有上開中心於九十
    八年七月二十八日所出具之航藥鑑字第０九八三七二三號毒
    品鑑定書乙份在卷（見同上偵查卷第五六頁至第五七頁）可
    證，足徵被告任意性自白核與事實相符，堪以採信。
二、又被告前於八十八年十一月間因施用毒品案件，經臺灣臺北
    地方法院以八十八年度毒聲字第二七五０號裁定送觀察、勒
    戒後，認無繼續施用毒品傾向於八十八年十一月十八日釋放
    出所，復於九十三年間六月間因施用毒品案件，經臺灣高等
    法院於九十四年六月三十日以九十四年度上訴字第一一０六
    號判決分別判處有期徒刑十月、十月，應執行有期徒刑一年
    六月確定，嗣經臺灣高等法院以九十六年度聲減字第二六四
    六號裁定，分別減為有期徒刑五月、五月，應執行有期徒刑
    九月確定；再於九十六年間因施用第一級毒品、第二級毒品
    案件，經臺灣板橋地方法院於九十六年七月十三日以九十六
    年度訴字第一六八九號判決分別判處有期徒刑十月、六月，
    並定應執行刑為有期徒刑一年二月，嗣經同法院以九十六年
    度聲減字第一六八九號裁定，分別減刑為有期徒刑五月、三
    月，應執行有期徒刑七月確定，甫於九十七年九月九日縮刑
    期滿執行完畢翌日出監乙情，有臺灣高等法院被告前案紀錄
    表（見本院卷第四頁至第一五頁）在卷可參。復按，施用第
    一級毒品、第二級毒品為犯罪行為，毒品危害防制條例第十
    條第一項、第二項分別定有處罰明文。故施用第一級毒品、
    第二級毒品者，依前揭規定本應科以刑罰，惟基於刑事政策
    ，對合於一定條件之施用者，則依同條例第二十條、第二十
    三條之規定，施以觀察、勒戒或強制戒治之保安處分。又毒
    品危害防制條例於九十二年七月九日修正公布，自九十三年
    一月九日施行。其中第二十條、第二十三條將施用毒品之刑
    事處遇程序，區分為「初犯」及「五年內再犯」、「五年後
    再犯」。依其立法理由之說明：「初犯」，經觀察、勒戒或
    強制戒治後，應為不起訴處分或不付審理之裁定；「五年內
    再犯」者，因其再犯率甚高，原實施之觀察、勒戒及強制戒
    治既已無法收其實效，爰依法追訴或裁定交付審理。至觀察
    、勒戒或強制戒治執行完畢釋放後，「五年後再犯」者，前
    所實施之觀察、勒戒或強制戒治已足以遮斷其施用毒品之毒
    癮，為期自新及協助其斷除毒癮，仍適用「初犯」規定，始
    應先經觀察、勒戒、強制戒治之程序。從而依該次修正後之
    規定，僅限於「初犯」及「五年後再犯」二種情形，應先經
    觀察、勒戒或強制戒治之程序，此乃該條例第十條之例外規
    定。倘被告於五年內已再犯，經依法追訴處罰，縱其第三次
    （或第三次以上）再度施用毒品之時間，在初犯經觀察、勒
    戒或強制戒治執行完畢釋放五年以後，因與單純之「五年後
    再犯」之情形有別，不合於「五年後再犯」之例外規定；且
    因已於「五年內再犯」，顯見其再犯率甚高，原實施觀察、
    勒戒或強制戒治，已無法收其實效，即應回歸原則性規定，
    由檢察官逕行起訴，依該條例第十條處罰等，有最高法院九
    十五年度臺非字第一六一號、第一九０號、第二四六號判決
    、第二九六號、第三一０號、九十六年度台非字第二三六號
    判決意旨，以及最高法院九十五年度第七次刑事庭會議決議
    、九十七年度第五次刑事庭會議決議可資參佐。是以，被告
    於前次觀察勒戒後五年內既已再犯，是其本件施用海洛因、
    甲基安非他命之犯行，揆諸前開說明，仍應依法追訴處罰。
    從而，本件事證明確，被告施用第一級毒品、第二級毒品之
    犯行明確，應依法論科。
三、按施用海洛因、甲基安非他命後會影響記憶能力及自主神經
    系統，判斷力及意志力亦均受限制，甚至引起精神錯亂，抑
    制呼吸，並具有成癮性、濫用性，戒解不易，嚴重戕害人之
    身心健康，危害社會，故依據毒品危害防制條例第二條第二
    項第一款、第二款分別為第一級毒品、第二級毒品，不得非
    法施用、持有。故核被告所為，係犯毒品危害防制條例第十
    條第一項施用第一級毒品罪、第十條第二項施用第二級毒品
    罪。被告施用第一級毒品海洛因前後持有海洛因；施用第二
    級毒品甲基安非他命前後持有甲基安非他命之低度行為，均
    應為施用之高度行為吸收，均不另論罪。又被告前有如事實
    欄所示之前案判刑確定及刑之執行完畢情形，有臺灣高等法
    院被告前案紀錄表（見本院卷第四頁至第一五頁）在卷可按
    ，其受有期徒刑執行完畢後，五年內故意再犯本件有期徒刑
    以上之罪，應依刑法第四十七條第一項規定加重其刑。爰審
    酌被告不思其正值壯年，卻耽溺於戕身之物，前經觀察勒戒
    後，仍未能把握自新機會徹底戒除施用毒品之惡習，而再施
    用足以導致人體機能發生依賴性、成癮性及抗藥性等障礙之
    第一級毒品海洛因、第二級毒品甲基安非他命，戕害自身健
    康，漠視法令禁制，而犯本件犯行，可見其對於毒品之依賴
    性非微，自我把持、控制之能力亦屬不佳，惟尚能坦承犯行
    ，犯後態度頗佳，暨其犯罪動機、手段、施用毒品之次數等
    一切情狀，爰分別量處如主文所示之刑，並定其應執行之刑
    ，以資懲儆。又扣案之含第一級毒品海洛因成分之香菸二支
    應依毒品危害防制條例第十八條第一項前段規定沒收銷燬之
    。
據上論斷，應依刑事訴訟法第二百八十四條之一、第二百七十三
條之一第一項、第二百九十九條第一項前段，毒品危害防制條例
第十條第一項、第二項、第十八條第一項前段，刑法第十一條前
段、第四十七條第一項、第五十一條第五款，判決如主文。
本案經檢察官林怡君到庭執行職務。
中    華    民    國     98     年    10    月   12   日
                  刑事第五庭    法  官  鄭昱仁
上正本證明與原本無異。
如不服本判決應於收受送達後10日內向本院提出上訴書狀，並應
敘述具體理由；其未敘述上訴理由者，應於上訴期間屆滿後20日
內向本院補提理由書（均須按他造當事人之人數附繕本）「切勿
逕送上級法院」。
                                書記官  宋德華
中    華    民    國     98    年     10   月    12   日
附錄本案論罪科刑法條全文：
毒品危害防制條例第10條：
施用第一級毒品者，處6月以上5年以下有期徒刑。
施用第二級毒品者，處3年以下有期徒刑。


司法院資訊處製作；財團法人民間司法改革基金會備份。
